【裁判字號】    90,自緝,421
【裁判日期】    900928
【裁判案由】    詐欺
【裁判全文】
臺灣臺中地方法院刑事判決                          九十年度自緝字第四二一號
    自  訴  人  甲○○
    被      告  乙○○
右列被告因詐欺案件，經自訴人提起自訴，本院判決如左：
    主      文
乙○○意圖為自己不法之所有，以詐術使人將本人之物交付，處有期徒刑伍月，如易
科罰金，以參佰元折算壹日。
    事      實
一、乙○○明知其每月所得為新台幣（下同）二萬餘元，除扣除其家庭生活開支之外
    ，已無多餘能力，按月繳納會款，惟其竟意圖為自己不法之所有，仍於民國（下
    同）八十九年二月二十日向甲○○示其有能力按月繳納會款之不實訊息，致甲○
    ○信以為真，而同意乙○○參加以甲○○為會首之民間互助會乙會，會員連同會
    首合計二十一名（其中葉秀盒（即乙○○之妻、另案審理）與徐耀堂合跟乙會，
    每人各半會），每會二萬元，會期自八十九年三月二十日起至九十年十月二十日
    止，每月二十日下午八時標會（採內標制）。嗣於起會後未久，乙○○即於八十
    九年三月即標得上開互助會，並收受由會首甲○○交付於伊之三十八萬七千元會
    款，此後乙○○按月繳納每月二萬元之死會會款至同年八月止，計十二萬元，惟
    自八十九年九月份起即未再按月繳納會款，經甲○○向附庭鄰居查詢，始知乙○
    ○已於八十九年八月下旬，即搬離台中縣烏日鄉○○村○○街二二七巷五號之住
    處，而不知去向，經甲○○多方查詢，亦均無從知悉，乙○○亦未與甲○○聯絡
    ，告知會款繳納之問題，甲○○始知受騙，計乙○○尚有二十八萬元之會款尚未
    繳納。
二、案經自訴人提起自訴。
    理      由
一、訊據被告乙○○對於由自訴人甲○○處取得八十九年三月間標得會款之一半乙情
    固供承不諱，惟矢口否認右揭犯行，辯稱：八十九年三月份那乙會係伊朋友徐淑
    玲標得，自訴人之子向徐淑玲借貸會款之半數，而伊所跟那乙會仍係活會云云。
    惟查，右開事實，業據自訴人甲○○指述甚明，並提出互助會會單影本乙紙為憑
    （本院八十九年自字第一○二三號審理卷第三頁）。核與證人白聰明（亦為互助
    會會員）於審理中稱：「我（指白聰明）知道乙○○的會標走，我有看到他（指
    被告）標。起會沒有多久他就標走了。我知道自訴人有拿標金給乙○○，是標到
    會第三天給他的，當天我在自訴人家泡茶，是乙○○去自訴人家拿錢。」等語（
    本院九十年三月六日審理筆錄）。參諸，被告於審理中所稱：「徐淑玲跟我（指
    被告）曾經同居過五年多，從八十四年到八十九年止。我跟徐淑玲同居期間我太
    太另外住長春街那邊，我跟徐淑玲住廣擎天大樓套房，八十九年八月間因為我那
    時候身上沒有錢，幫孩子繳註冊費，所以搬到桃園由我姐姐替我籌註冊費。我跟
    會的時候做健康食品直銷。每月之月薪為二、三萬多元。我有時候一個月或二個
    月拿一、二萬元之生活費回去，廣擎天套房是租的，房租有時候我付，有時候徐
    淑玲付，每月租金為七千元」等語（本院九十年九月十日審理筆錄）。是以果若
    如被告所稱：伊所跟之會目前尚係活會，則為何伊不於八十九年八月間標得，以
    支付伊所稱孩子之註冊費，而須大費周章搬離住處，甚且不與自訴人聯絡，且置
    已繳十二萬元六會之會款不顧。八十九年三月份該會若係徐淑玲得標，則徐淑玲
    為何置已繳納之十二萬元會款而不顧。凡此均與常情不符。是被告上開所辯，不
    足採信。
二、按基於刑法法益保護之觀點及比例原則之限制，行為人對於犯罪構成要件之事實
    ，基於預見可能性，而有預見，然仍執意為之，即屬故意。是以刑法第十三條第
    一項為故意之上限，同法第二項始為故意之定義。次按，稱詐欺者，行為人基於
    不法獲利之意圖，而傳達與客觀不實之資訊，致相對人主觀之認知與客觀不實之
    資訊不符，而侵害相對人整体財產之利益之謂。而所謂「不法所有意圖」事實上
    所指的是不法的獲利意圖，而不一定是不法的取得意圖。其中對於獲利必須具備
    目的性之故意，對於不法一要素則只要具備有或然故意為己足。查據被告之自述
    ，其每月之薪資未及三萬元，須繳納房租、支付伊太太及孩子之生活費，及自身
    之生活費，已如前述，則每來每月按時繳納達二萬元會款。是以每月二萬元之會
    款，已超出其支付能力之範圍甚明，而此情形亦係被告所能預見。是被告於跟會
    之初，即向自訴人傳達不實之訊息甚明。嗣於起會後未久之八十九年三月即標得
    會款，益證其不法獲利之目的性故意，而具不法所有之意圖甚明。綜上所述，本
    件事證明確，被告犯行堪予認定。
三、核被告所為，係犯刑法第三百三十九條第一項之意圖為自己不法之所有，以詐術
    使人將本人之物交付罪。爰審酌被告犯罪之動機、目的、手段、被害人財產所受
    損害之金額、犯罪後仍飾詞掩飾，態度不佳等一切情狀，量處如主文所示之刑。
四、按刑法第四十一條第一項，業經九十年一月十日修正公布為「犯最重本刑為五年
    以下有期徒刑之刑之罪，而受六個月以下有期徒刑或拘役之宣告，因身體、教育
    、職業、家庭之關係或其他正當事由，執行顯有困難者，得以一元以上三元以下
    折算一日，易科罰金。但確因不執行所宣告之刑，難收矯正之效，或難以維持法
    秩序者，不在此限」，已於同年一月十二日生效。是本院乃併為諭知易科罰金之
    折算標準，併予敘明。
據上論斷，應依刑事訴訟法第三百四十三條、二百九十九條第一項前段，刑法第三百
三十九條第一項、第四十一條第一項，罰金罰鍰提高標準條例第一條前段、第二條，
判決如主文。
中      華      民      國      九十    年      九      月    二十八    日
                                          台灣台中地方法院刑事第三庭
                                        法  官  陳 添 喜
右正本證明與原本無異。
如不服本判決，應於送達後十日內向本院提出上訴狀(須附繕本)，上訴於台灣高等
法院台中分院。
                                              書記官
中      華      民      國      九十    年      九      月    二十八    日
附錄論罪科刑法條全文：
刑法第三百三十九條第一項：
意圖為自己或第三人不法之所有，以詐術使人將本人或第三人之物交付者，處五年以
下有期徒刑、拘役或科或併科一千元以下罰金。


司法院資訊處製作；財團法人民間司法改革基金會備份。
